【裁判字號】    97,簡上,503
【裁判日期】    970811
【裁判案由】    詐欺
【裁判全文】
臺灣高雄地方法院刑事判決             97年度簡上字第503號
上  訴  人  臺灣高雄地方法院檢察署檢察官
被      告  乙○○
上列上訴人因被告詐欺案件，不服本院高雄簡易庭中華民國97年
4 月25日97年度審簡字第1596號第一審簡易判決（聲請簡易判決
處刑案號：97年度偵字第7690號），提起上訴，並移送併辦（97
年度偵字第14058 號），本院管轄之第二審合議庭判決如下：
    主  文
原判決撤銷。
乙○○幫助犯詐欺取財罪，處有期徒刑肆月，如易科罰金，以新
臺幣壹仟元折算壹日。
    事  實
一、乙○○在預見提供金融機構帳戶存簿、金融卡等物給陌生人
    使用，有可能遭該人及其所屬之詐騙集團不法利用，以遂行
    詐欺取財之目的，竟以縱有人持其金融帳戶作為詐欺取財之
    犯罪工具，亦不違背其本意之幫助詐欺取財故意，於民國96
    年12月間某日，在不詳地點，將其所申請之第一商業銀行（
    下稱第一銀行）七賢分行帳戶（帳號：000-00000000000 號
    ）及寶華商業銀行（下稱寶華銀行）楠梓分行帳戶（帳號：
    000000000000號）之存簿與金融卡各1 份一起交付給姓名年
    籍不詳之成年人士使用。嗣該不詳人士及其所屬詐騙集團即
    共同意圖為自己之不法所有，分別基於詐欺取財之犯意聯絡
    ，先後於：(一)96年12月21日上午9 時許，先撥打電話予丙○
    ○，佯稱為臺北市政府警察局警員，稱丙○○之銀行帳戶遭
    冒用，將凍結其帳戶，後為再進步取信於丙○○，復再次撥
    打丙○○電話，並謊稱為書記官與檢察官，致丙○○不疑有
    詐而陷於錯誤，而依該詐騙集團之指示，於同日下午1 時許
    ，將新臺幣（下同）28萬元以無摺存款方式存入乙○○上開
    第一銀行七賢分行帳戶中，隨即遭提領一空；(二)於96年12月
    21 日 上午10時43分許，該詐欺集團之人員撥打電話予張雋
    豪，佯稱為警察，稱其銀行帳戶遭冒用，後為再進步取信於
    張雋豪，復再次撥打張豪電話，並謊稱為書記官，致張雋豪
    不疑有詐而陷於錯誤，而依該詐騙集團指示，將23萬元匯至
    乙○○上開寶華銀行楠梓分行帳戶中，隨即遭提領一空。嗣
    丙○○、張雋豪發覺有異，始知受騙。
二、案經高雄市政府警察局新興分局及楠梓分局報告臺灣高雄地
    方法院檢察署檢察官聲請簡易判決處刑及移送併辦審理。
    理  由
壹、程序部分（證據能力之審查）：
    按被告以外之人於審判外之陳述，雖不符刑事訴訟法第 159
    條之1 至之4 等4 條之規定，然若當事人於審判程序中同意
    作為證據，法院審酌該言詞陳述或書面陳述作成時之情況，
    認為適當者，亦得為證據；又當事人、代理人或辯護人於法
    院調查證據時，知有刑事訴訟法第159 條第1 項不得為證據
    之情形，而未於言詞辯論終結前聲明異議者，視為有前項之
    同意，同法第159 條之5 定有明文。此立法意旨在於傳聞證
    據未經當事人之反對詰問予以核實，原則上先予排除。惟若
    當事人已放棄反對詰問權，於審判程序中表明同意該等傳聞
    證據可作為證據；或於言詞辯論終結前未聲明異議，基於尊
    重當事人對傳聞證據之處分權，及證據資料愈豐富，愈有助
    於真實發見之理念，且強化言詞辯論主義，使訴訟程序得以
    順暢進行，上開傳聞證據亦均具有證據能力。查本件證人即
    被害人丙○○、張雋豪及證人張振諒於警詢中之供述，具有
    被告以外之人書面陳述之性質，均屬傳聞證據，惟經本院依
    法提示予以調查，檢察官及被告均對此未表示異議，且經本
    院審酌該書面作成時無違法情事，應適宜為本案之證據。
貳、實體部分：
一、上揭犯罪事實，業據被告乙○○於本院審理中均能坦承不諱
    ，並有下列事證可資佐證：
  (一)犯罪事實(一)部分，核與證人即被害人丙○○於警詢中指述遭
    詐騙匯款之情節相符（見本案新興分局警卷第5 至7 頁），
    另經證人即第一銀行七賢分行副理張振諒於警詢中證述其發
    現被告上開第一銀行七賢分行帳戶被列為警示帳戶及被告遭
    查獲經過等情節綦詳（見本案新興分局警卷第9 頁），並有
    被害人存款至被告上開第一銀行七賢分行帳戶之存款存根聯
    、收據各1 紙及被告第一銀行未登摺帳項查詢清單1 紙在卷
    可稽（見本案新興分局警卷第15、16頁）。
  (二)犯罪事實(二)部分，核與證人即被害人張雋豪於警詢中指述之
    情節相符（見併案楠梓分局警卷第9 至12頁），且有被害人
    匯款至被告上開寶華銀行楠梓分行帳戶之郵政跨行匯款申請
    書及中國信託銀行ATM 轉帳交易明細表1 紙及被告寶華銀行
    楠梓分行往來明細查詢單1 紙（見併案楠梓分局警卷第18、
    24頁）在卷可稽。
  (三)按金融帳戶為個人之理財工具，而政府開放金融業申請設立
    後，金融機構大量增加，一般民眾皆可以存入最低開戶金額
    之方式自由申請開設金融帳戶，並無任何特殊之限制，因此
    一般人申請存款帳戶極為容易而便利，且得同時在不同金融
    機構申請多數存款帳戶使用，故除非充作犯罪使用，並藉此
    躲避警方追緝，一般正常使用之存款帳戶，並無向他人租用
    或購買帳戶存摺等物，而使用他人帳戶之必要，此為一般人
    日常生活所熟知之常識。何況，金融存款帳戶，攸關存戶個
    人財產權益，專屬性甚高，衡諸常理，若非與本人有密切關
    係，不可能提供個人帳戶供他人使用，縱有交付個人帳戶給
    他人使用之特殊情形，亦必會瞭解他人使用帳戶之目的始行
    提供，參以坊間報章雜誌及新聞媒體，對於以簡訊、電話等
    方式通知中獎或如退稅等其他類似之不法詐騙方法及該不法
    詐騙集團經常收購他人存款帳戶，以隱匿渠等詐欺取財犯罪
    之不法行徑，規避檢警等執法人員之查緝，類此在社會上層
    出不窮之案件，亦迭經報導及再三批露，而被告乙○○乃心
    智健全之成年人，自能預見將金融機構之帳戶交付給不認識
    之他人，有可能遭他人利用為與財產有關之犯罪工具，竟仍
    提供給他人使用，足認被告確有幫助他人實施詐欺犯罪之不
    確定故意甚明。綜上，本案事證明確，被告犯行堪以認定，
    應依法論科。
二、按刑法上之幫助犯，係對於犯罪與正犯有共同之認識，而以
    幫助之意思，對於正犯資以助力，而未參與實施犯罪之行為
    者而言。是以，如未參與實施犯罪構成要件之行為，且係出
    於幫助之意思提供助力，即屬幫助犯，而非共同正犯。經查
    ，本案被告乙○○基於幫助詐欺取財之故意，提供其上開第
    一銀行七賢分行帳戶及寶華銀行楠梓分行帳戶之存簿與金融
    卡給不詳人士，雖然使得該不詳人士及其所屬詐騙集團基於
    詐欺取財之犯意，分別向被害人丙○○、張雋豪詐取財物，
    並以被告所提供之上開2 金融帳戶供作指定匯款之帳戶，規
    避檢警機關之追緝，以遂行詐欺取財之犯行，然被告提供帳
    戶供人使用之行為，並不等同於向被害人施以欺罔之詐術行
    為，且亦無證據證明被告有參與詐欺取財犯行之構成要件行
    為，衡諸前揭說明，自應僅論以幫助犯。核被告乙○○所為
    ，係犯刑法第30條第1 項、第339 條第1 項詐欺取財罪之幫
    助犯。被告以幫助故意，實施構成要件以外之行為，係幫助
    犯，衡諸其犯罪情節非重，爰依刑法第30條第2 項規定，減
    輕其刑。又被告以1 個交付帳戶存簿及金融卡之幫助詐欺行
    為，同時幫助詐騙集團成員分別向害人丙○○、張雋豪詐取
    財物，為想像競合犯，爰依刑法第55條規定，從一重論以幫
    助詐欺取財罪。
三、原審以被告犯罪事證明確，予以論罪科刑，固非無見。惟原
    審對於被告上開犯罪事實(二)即移送併辦部分之幫助詐欺取財
    犯行，未及併予審判，尚有未洽。檢察官上訴意旨以量刑過
    輕指摘原判決不當，經本院審酌本件被告犯行之嚴重性及被
    害人受害程度等因素，認檢察官之上訴為無理由，然原判決
    既有上開違失之處，自仍應由本院將原判決撤銷改判。爰審
    酌當今詐騙集團手法不斷翻新，行徑猖獗，惟為避免追查，
    均以收購人頭帳戶以達其詐取財物之手法，嚴重危害人與人
    間互信基礎及社會安寧秩序，被告竟將其金融帳戶資料交付
    給他人，使不法之徒藉此方式，輕易於詐騙後取得財物，致
    檢警難以追緝，助長詐騙之犯罪風氣，且因而致被害人丙○
    ○、張雋豪受騙而分別受有為數不少之財產損失，行為殊不
    可取。另衡其犯後於本院審理時坦承犯行，犯後態度良好，
    且交付予不詳人士及其所屬詐騙集團之帳戶資料僅有2 份，
    數量非鉅，並考量其犯罪之動機、目的、手段、所生危害、
    智識程度、生活狀況等一切情狀，量處如主文所示之刑，並
    諭知易科罰金之折算標準，以資懲儆。至被告所有供本件詐
    騙匯款使用之上開第一銀行七賢分行帳戶及寶華銀行楠梓分
    行帳戶之存簿與金融卡各1 份，雖係被告幫助犯罪所用之物
    ，惟既未扣案，且上揭帳戶業經警方查明係供詐騙匯款所用
    ，應遭該詐騙集團放棄使用而丟棄滅失，為免日後執行之困
    難，爰不另為沒收之宣告，附此敘明。
據上論斷，應依刑事訴訟法第455 條之1 第1 項、第3 項、第36
9 條第1 項前段、第364 條、第299 條第1 項前段，刑法第30條
第1 項前段、第2 項、第339 條第1 項、第55條、第41條第1 項
前段，刑法施行法第1 條之1 ，判決如主文。
本案經檢察官甲○○到庭執行職務。
中    華    民    國    97    年    8     月    11    日
                  鳳山刑事第一庭審判長法  官 黃三友
                                      法  官 林芳華
                                      法  官 陳盈吉
以上正本證明與原本無異。
不得上訴。
中    華    民    國    97    年    8     月    11    日
                                      書記官  陳展榮
附錄本判決論罪科刑法條：
中華民國刑法第339條
意圖為自己或第三人不法之所有，以詐術使人將本人或第三人之
物交付者，處5 年以下有期徒刑、拘役或科或併科1,000 元以下
罰金。
以前項方法得財產上不法之利益或使第三人得之者，亦同。
前2 項之未遂犯罰之。


司法院資訊處製作；財團法人民間司法改革基金會備份。
